---
title: "trabajo final"
author: "Victoria Arias"
date: "2023-10-24"
output: html_document
---

```{r setup, include=FALSE}
knitr::opts_chunk$set(echo = TRUE)
```

## __Título__: Breve, lo principal es hacer alusión a las principales variables a relacionar (0,5 puntos)

### Introducción (2 puntos)

Definición de la problemática a abordar, su relevancia y principales conceptos (500 palabras).

En este apartado es importante considerar:
- Relevancia del tema de investigación.

- Problematización: señalar problema de investigación y principales antecedentes

- Precisar los conceptos centrales a investigar: Ejemplo “vamos a analizar la participación informal, entendiendo por ello la frecuencia de participación en actividades como marchas, boycotts y en redes sociales” [cita que apoye la definición].

- Mencionar el principal objetivo del trabajo y las hipótesis de investigación en el párrafo final de esta sección (ej: se espera que el nivel educacional sea mayor en zonas urbanas en relación a zonas rurales). Mencionar al menos tres hipótesis.

### Variables (2 puntos)

Esta sección también incluye una tabla de descriptivos básicos, y un detalle de la operacionalización y medición de las variables.

Nota: Atención sobre recodificación de variables

Es importante que las variables sean recodificadas en el sentido del atributo que se está midiendo de menos a más, es decir, que el mayor valor exprese la mayor presencia del atributo.

Ejemplo 1: si lo que se está midiendo es apoyo al aborto libre en una escala donde 5 es totalmente en desacuerdo y 1 totalmente de acuerdo, se deben recodificar los valores para que un mayor puntaje exprese mayor apoyo al aborto libre. En concreto: 1=5, 2=4, 4=2, 5=1.

Mencionar al final de esta sección los métodos estadísticos a utilizar para el contraste de hipótesis.

### Análisis (6 puntos)

3.1 Análisis descriptivo: tablas o gráficos comentados, univariados y bivariados según sea más pertinente. Para esto considere medidas de tendencia central, dispersión y frecuencias, siempre considerando el nivel de medición de sus variables. En los casos que sea atingente, incluya los intervalos de confianza al 95 %. Esta sección debe incluir la reproducción de alguno de los gráficos o tablas de reportes de CASEN / EBS.

3.2 Análisis estadístico bivariado: considerar la estimación de coeficientes de correlación y también medidas de asociación para variables categóricas. Esta parte del análisis se relaciona directamente con las hipótesis planteadas. Para esto realizar pruebas de hipótesis estadísticas, estadísticos de tamaño del efecto y tablas de contingencia / cruzadas, siempre considerando el nivel de medición de sus variables.

Al final de esta sección también se realiza la discusión de resultados en relación a las hipótesis planteadas

### Conclusiones (2 puntos)

Resumen general, limitaciones y sugerencias para futuros análisis

### __Bibliografía__ (1 punto)


```{r librerias, echo=FALSE, message=FALSE, warning=FALSE}

pacman::p_load(tidyverse, # Manipulacion datos
               sjPlot, #tablas
               confintr, # IC
               gginference, # Visualizacion 
               rempsyc, # Reporte
               broom) # Varios

options(scipen = 999) 
rm(list = ls()) 
```

```{r casen2022, echo=FALSE}

library(haven)
casen_2022 <- read_stata("C:\\Users\\victo\\Downloads\\Base de datos Casen 2022 STATA.dta.zip")

dplyr::select(casen_2022, m0_sexo, m0_edad, m13)
```

variables a utilizar:
modulo e educacion
e6a_no_asiste
y28_2b1